臺灣高等法院臺中分院刑事判決　　　　96年度上訴字第2108號
上　訴　人
即　被　告　丁○○
選任辯護人　陳昭宜律師
上列上訴人因詐欺案件，不服臺灣臺中地方法院96年度易字第
1366號，中華民國96年6月27日第一審判決（起訴案號：臺灣臺
中地方法院檢察署95年度偵字第22328號），提起上訴，本院判
決如下：
    主  文
原判決撤銷。
丁○○公務員假借職務上之機會，以故意犯詐欺取財罪，處有期
徒刑壹年貳月，褫奪公權貳年；減為有期徒刑柒月，褫奪公權壹
年。又公務員假借職務上之機會，以故意犯詐欺取財罪，處有期
徒刑壹年肆月，褫奪公權年；減為有期徒刑捌月，褫奪公權壹
年陸月。應執行有期徒刑壹年壹月，褫奪公權壹年陸月。
    事實及理由
一、本案經本院審理結果，認第一審判決認定之事實、理由（除
    警詢筆錄、警詢時所為證述均更正為法務部調查局台中市調
    查站筆錄及法務剖調查局台中市調查站時所為證述外）及論
    罪並無不當，並引用第一審判決書記載之事實、理由、證據
    及論罪等記載（如附件）。
二、上訴人即被告(下稱被告)丁○○上訴意旨略以：
(一)、證人乙○○、丙○○、顏宏祥於審判外之證詞，應無證據
      能力，又乙○○所提出之支出明細表，並非刑事訴訟法第
      159 條之4第2款所稱之紀錄文書或證明文書，亦無證據能
      力。
(二)、被告所負責之職務係第二種消防安全檢查，然本件公訴人
      所指被告施行詐術之對象即大松竹卡拉ＯＫ店及姊妹卡拉
      ＯＫ店則屬甲類場所，係由專責檢查小組負責列管檢查，
      被告對該二場所並無檢查職權，則公訴人所指述之犯罪行
      為應與被告之職務無關，應無刑法第134條之適用。
(三)、被告於93年9月25日上午8時起即休假至同年月27日上午8
      時止，上開期間係與妻小同往墾丁露營，自無可能如證人
      丙○○所述於上開期間向其詐取5000元贊助金之情事存在
      ，又被告本身亦無推銷茶葉，否則豈有留一支早已停用之
      電話號碼予乙○○之可能，原審僅以無證據能力之證詞及
      證物，作為認定被告涉犯詐欺罪之證據，殊有違證據法則
      。
三、惟查：
(一)、證據能力部分
　１、按被告以外之人於偵查中向檢察官所為陳述，除顯有不可
      信之情況者外，得為證據，同法第159條之1第2項定有明
      文。偵查中對被告以外之人（包括證人、鑑定人、告訴人
      、被害人及共同被告等）所為之偵查筆錄，或被告以外之
      人向檢察官所提之書面陳述，性質上均屬傳聞證據。惟現
      階段刑事訴訟法規定檢察官代表國家偵查犯罪、實施公訴
      ，依法其有訊問被告、證人及鑑定人之權，證人、鑑定人
      且須具結，而實務運作時，檢察官偵查中向被告以外之人
      所取得之陳述，原則上均能遵守法律規定，不致違法取供
      ，其可信度極高，職是，被告以外之人前於偵查中已具結
      而為證述，除反對該項供述得具有證據能力之一方，已釋
      明「顯有不可信之情況」之理由外，不宜以該證人未能於
      審判中接受他造之反對詰問為由，即遽指該證人於偵查中
      之陳述不具證據能力。本件證人乙○○於檢察官偵查中所
      為之陳述（見95偵字第22328號卷p8-10)，其未曾提及檢
      察官在偵查時有不法取供之情形，且反對該項供述得具有
      證據能力之被告及其辯護人，亦未釋明上開供述有顯不可
      信之情況，且觀諸證人乙○○上開證詞，檢察官於偵查中
      訊問時，亦曾詢問調查員有無以強暴、脅迫或其他使之不
      舒服方式要求證人乙○○配合回答及筆錄之記載是否依證
      人陳述之意思為之等情事，且提示調查筆錄供證人詳閱，
      證人乙○○均回答並無任何脅迫情事，且係在自由意識下
      陳述，筆錄記載亦均屬實，有上開筆錄在卷可稽，依上說
      明，證人乙○○於偵查中之證言自均具有證據能力。
  ２、按被告以外之人於檢察事務官、司法警察官或司法警察調
      查中所為之陳述，與審判中不符時，其先前之陳述具有較
      可信之特別情況，且為證明犯罪事實存否所必要者，得為
      證據，刑事訴訟法第159條之2定有明文。所謂「前後陳述
      不符」之要件，應就前後階段之陳述進行整體判斷，以決
      定其間是否具有實質性差異，惟無須針對全部陳述作比較
      ，陳述之一部分有不符，亦屬之。而所謂「較可信之特別
      情況」之情形，亦應就前後陳述時之各種外部情況進行比
      較，以資決定何者外部情況具有可信性。若陳述係在特別
      可信之情況下所為，則虛偽陳述之危險性即不高，雖係審
      判外陳述，或未經被告反對詰問，仍得承認其有證據能力
      。上開所謂「外部情況」之認定，如時間之間隔：陳述
      人先前陳述是在記憶猶新的情況下直接作成，一般與事實
      較相近，事後即可能因記憶減弱或變化，致有不清晰或陳
      述不符之現象發生。有意識的迴避：由於先前陳述時被
      告未在場，是陳述人直接面對詢問警員所為陳述較為坦然
      ；事後可能因陳述人對被告有所顧忌或同情，因而在被告
      面前較不願陳述不利被告之事實。受外力干擾：陳述人
      單獨面對檢察事務官或司法警察（官）所為之陳述，程度
      上較少會受到強暴、脅迫、詐欺、利誘或收買等外力之影
      響，其陳述較趨於真實。若被告在庭或有其他員參與旁聽
      時，陳述人可能會本能的作出迴避對被告不利之證述，或
      因不想生事乃虛構事實而為陳述。事後串謀：目擊證人
      對警察描述所目睹情形，因較無時間或動機去編造事實，
      客觀上亦較難認與被告間有勾串情事，其陳述具有較可信
      性。但事後因特殊關係，雙方可能因串謀而統一口徑；或
      事後情況變化，兩者從原先敵對關係變成現在友好關係等
      情形，其陳述即易偏離事實而較不可信。警詢或檢察事
      務官所作之偵查筆錄記載是否完整：如上開筆錄對於犯罪
      之構成要件、犯罪態樣、加重減輕事由或起訴合法要件等
      事實或情況，均翔實記載完整，自可推定證人之陳述，與
      事實較為相近，而可信為真實。法院應斟酌右列因素綜合
      判斷，亦應細究陳述人之問答態度、表情與舉動之變化，
      此一要件係屬訴訟法事實之證明，以自由證明為已足，且
      應由主張此項證據之人證明。惟此僅係確定上開陳述有無
      證據能力而已，至該證據具有證據能力後，其證據力之強
      弱問題，仍待法院綜合全辯論意旨及調查證據所得，依法
      認定之。本件證人乙○○於法務部調查局臺中市調查站 (
      下稱台中市調站)詢問時，關於被告如何向其推銷茶葉，
      及談妥購買以每斤新台幣 (下同)2 千元，合計購買10斤
      ，其中5斤則置放在被告所屬之消防分隊供隊員泡茶飲用
      ，並委由店內員工顏宏祥交付2萬元現金予被告及收受5斤
      茶葉等情（見台中市調站卷p10)，與證人乙○○於偵查中
      (見偵查卷p9)及原審審理時具結證述之內容 (p31)均一致
      ，證人丙○○於台中市調站詢問時，關於其所經營之大松
      竹卡拉ＯＫ店之消防安全檢查係由台中市四平平消防分隊
      管轄，93年間曾與該松竹里消防安檢人員四平消防分隊賴
      姓隊員交換名片而認識，被告並曾於93年中秋節前3日至
      店內時，因逢中秋節經詢問四平消防分隊有無烤肉活動，
      原擬贊助烤肉物品予消防隊部，經被告表示烤肉肉品會由
      隊部團體購買，但地方人士得以現金方式贊助隊部辦理中
      秋節活動，遂主動交付5000元予被告轉交隊部辦理活動等
      語 (見台中市調站卷p15)，與證人丙○○於原審審理時結
      證時，對於其經營之大松竹卡拉ＯＫ店乃被告消防管轄及
      因被告曾前往進行例行檢查而結識及何以交付被告5000元
      現金之緣由等情（見原審卷P53、54)，與前開台中市調站
      證述內容均相符合，至於何時交付被告5000元現金之時間
      點，雖證稱係中秋節前3、4日交付予被告（見原審卷P54)
      ，與台中市調站所述有些微相異，然證人係分別於95年8
      月10日及96年6月6日為前開證詞，距離事發之93年中秋節
      已逾2年，且案發當時，證人係基於相信被告之說詞而交
      付現金，自無可能刻意熟記事發日期，則證人關於交付之
      時間點於事隔2年後，本於過往記憶而證述係中秋節前3日
      或前3、4日，雖未完全相符，然均無背於事理。又證人顏
      宏祥關於如何將證人乙○○交付之現金2萬元轉交予被告
      並收受被告交付之5斤茶葉一事，於台中市調查站及原審
      審理時具結證述之內容均相符合（見他卷P36、原審卷P57
      -58)，揆諸上開說明，證人乙○○、丙○○及顏宏祥於台
      中市調站詢問時所為之陳述，與原審具結證述內容大致相
      符，客觀上亦有較可信之特別情況，且為證明犯罪事實存
      否所必要，依上揭規定，其於台中市調站中之證言自有證
      據能力。
  ３、此外，按被告以外之人於審判外之陳述雖不符刑事訴訟法
      第159條之1至之4等四條之規定，而經當事人於審判程序
      同意作為證據，法院審酌該言詞陳述或書面陳述作成時之
      情況，認為適當者，亦得為證據；當事人、代理人或辯護
      人於法院調查證據時，知有刑事訴訟法第159條第1項不得
      為證據之情形，而未於言詞辯論終結前聲明異議者，視為
      有前項之同意，同法第159條之5定有明文。立法意旨在於
      傳聞證據未經當事人之反對詰問予以核實，原則上先予排
      除。惟若當事人已放棄反對詰問權，於審判程序中表明同
      意該等傳聞證據可作為證據；或於言詞辯論終結前未聲明
      異議，基於尊重當事人對傳聞證據之處分權，及證據資料
      愈豐富，愈有助於真實發見之理念，且強化言詞辯論主義
      ，使訴訟程序得以順暢進行，上開傳聞證據亦均具有證據
      能力。本件證人陳永與、江裕聰、陳誠耀於台中市調查站
      及偵查中之證述及陳宏謨於台中市調查中之陳述，其性質
      雖屬傳聞證據，且均未再於法院審理中為陳述，然其等所
      為之上開台中市調查站筆錄及偵查筆錄內容，業經檢察官
      、被告及其辯護人於本院審判程序同意有證據能力，且不
      請求傳訊詰問上開證人，依上開規定，是其於台中市調站
      及偵查中之證言應具有證據能力。
  ４、又刑事訴訟法第159條之4第2款所稱從事業務之人於業務
　　　上或通常業務過程所須製作之紀錄文書、證明文書，因係
  　　於通常業務過程不間斷、有規律而準確之記載，且大部分
    　紀錄係完成於業務終了前後，無預見日後可能會被提供作
      為證據之偽造動機，其虛偽之可能性小，除非該等紀錄文
      書或證明文書有顯然不可信之情況，否則有承認其為證據
      之必要。本件證人乙○○係姊妹卡拉ＯＫ店之負責人，關
      於其店內帳目雖非每日逐項記載，然所採用之按月記帳方
      式，既係基於經營該店為明瞭店內贏虧而為之，仍屬通常
      業務過程不間斷、有規律之記載，且於每月記帳終了時，
      並無預見日後可能會被提供作為證據之動機，縱令該帳目
      製作人乙○○並非專業會計人員，亦無損證人乙○○於93
      年7月間為姊妹卡拉ＯＫ之經營而按月記載之帳目明細單
      該當於上開條款所指之證明文書，上開文書自應具有證據
      能力。
(二)、按刑法第134條關於公務員犯罪加重處罰之規定，祇以假
      借職務上之權力、機會或方法而故意犯瀆職罪章以外各罪
      為已足，初不以其合法執行職務為條件，故公務員之執行
      職務縱非合法，苟係利用其職務上之權力、機會或方法而
      故意犯罪，即不能解免加重之責（最高法院二十四年上字
      第一三四四號判例參照）。故刑法第134條對於公務員故
      意犯刑法瀆職罪章以外之罪加重其刑之規定，須以其故意
      犯罪係假借其職務上所享有之權力、機會或方法為要件。
      本件被告於91年某日起至94年5月3日止，在台中市消防局
      第三大隊四平分隊擔任消防隊員，曾負責台中市北區松安
      、松和、同榮及四民等里內具消防搶救之必要場所，實施
      消防檢查及宣導業務，並填寫第二種消防安全檢查紀錄表
      ，關於甲類場所如面積未達法令規定應設置消防搶救上要
      設施，即負責對該場所執行防火宣導、ＣＰＲ宣導、員工
      組訓等工作，如已達法令規定須設置任消防搶救上必要設
      施，則須負責檢查有無依規定設置該設施，並據以填寫第
      二種消防安全檢查紀錄表，送交一式兩份給分隊專責業務
      承辦人，其中一份分隊留存，另一則送交專責檢查小組彙
      整等情，業經被告陳明在卷（見台中市調查站卷P2、3)，
      ，核與證人陳永興、陳誠耀、江裕聰於法務部調查局台中
      市調查站詢問時所證述被告在四平分隊任職期間係負責查
      報有無新的列管對象、對所轄列管場所實施消防常識及防
      火宣導等業務內容相符（見他字卷p39、42、46)，並有台
      中市消防局成立責檢查小組實施計劃1份（見台中市調查
      站卷p30-32)在卷可按，而乙○○所經營坐落台中市北屯
      區更生巷34-3號「姊妹卡拉ＯＫ店」及丙○○經營坐落台
      中市○○區○○路二段407巷22號「大松竹卡拉ＯＫ店」
      ，屬四平分隊轄下之列管場所，其中大松竹卡拉ＯＫ屬被
      告於91年至年間於四平分隊所負責松和里服務區之甲類消
      防安全檢查場所，而姊妹卡拉ＯＫ店則為被告於94年間所
      負責同榮里服務區之甲類消防安全檢查場所，亦經被告於
      台中市調查站詢問時供陳在卷，核與證人乙○○證、丙○○（見台中市調查站卷P9、14)證述相符，被告亦不否認
      於任職松和里及同榮里期間曾前往上開二家卡拉ＯＫ店進
      行宣導（防火）（見原審卷P62)，足證被告於任職台中市
      消防局第三大隊四平分隊擔任消防隊員期間，確實係以得
      對商家實施消防宣導等消防業務之消防隊員身份與大松竹
      卡拉ＯＫ及姊妹卡拉ＯＫ店家負責人丙○○及乙○○結識
      ，依證人江裕聰、陳誠耀於台中市調查站證述：被告僅負
      責防火宣導及為民服務等業務，並無負責甲類場所消防安
      全檢查業務，該類業務係由專責檢查小組負責等語（見台
      中市調查站卷p18、25)，本件被告雖非專責檢查小組成員
      ，而僅負責防火宣導等第二種檢查業務；然依臺中市消防
      局成立專責檢查小組實施計劃第三點（二）第一、四款規
      定以觀，既可見被告仍負有「排定消防檢查勤務、利用水
      源檢查、負責查報新增轄內需列管場所，送交專責檢查小
      組列管檢查、必要時並得對新增場所及場所有消防安全設
      備、檢修申報、防火管理、防陷物品使用及危險物品管理
      等缺失時，得依權責逕行查處，並轉報專責檢查小組前往
      複查」等權限，上開職務內容，核與被告於台中市調查站
      供述情節亦相吻合，且一般列管場所之人員不明公務人員
　    權責劃分之區別何在，僅知悉該人員係負責何類項目之審
      查人員，亦屬常態。是以，本件被告假借任職於大松竹卡
      拉ＯＫ店及姊妹卡拉ＯＫ店等列管場所之消防主管單位即
      台中市消防局第三大隊四平分隊消防隊隊員之機會，而向
      大松竹卡拉ＯＫ及姊妹卡拉ＯＫ等店家佯稱四平分隊平日
      即有接受民眾提供茶葉予消防隊員沖泡及中秋節有接受民
      眾以現金贊助烤肉活動等語，自係假借其職務上之機會，
      而向轄區內商家謊稱該四平分隊所沒有之活動或慣例，各
      商家基於被告係該四平分隊隊員之一，而誤信為真正，則
      被告所為詐欺犯行，顯係假借職務上之機會而犯之，揆諸
      前開判例意旨，被告所為自有刑法第134條加重其刑之適
      用，被告所辯顯無足採。
（三）被告雖另以丙○○所指述被告收取現金5000元之時點，適
      逢伊休假前往墾丁，自無可能有證人證述在台中市收受現
      金等情存在等語置辯。然本件被告何時向證人即大松竹卡
      拉ＯＫ店負責人丙○○收取現金5000元，證人丙○○於台
      中市調查局雖供述係93年中秋節前3日被告至其店內收取
      ，然於原審審理時，則供述係93年中秋節前3、4日，關於
      詳細時間雖未能一致，而無法特定，然依證人丙○○所述
      ，其於93年間交付被告5000元作為贊助消防隊辦理中秋烤
      肉活動後，於該年中秋節當晚亦曾與其配偶前往消防隊擬
      參與消防隊部之烤肉活動，然未聞該分隊隊部有舉辦任何
      中秋烤肉活動等語（見台中市調查站卷P15)，顯見證人丙○○於93年中秋節當晚業已獲悉遭被告詐騙一事，然佐以
      證人江裕聰於台中市調查站證述本案進行調查之原委（見
      台中市調查站卷P19)及證人丙○○於95年8月10日始前往
      台中市調查站接受詢問並供出上情之詢問筆錄 (見台中市
      調查站卷P13、15)，可知證人丙○○對於93年間遭被告詐
      騙5000元一事，並未向隊部舉發，而係因被告於94年間再
      度向轄區內商家姊妹卡拉ＯＫ店詐騙可認購茶葉供消防隊
      部隊員飲用，事後該店負責人乙○○向四平分隊隊員蔡朝
      順探詢消防隊部有無收到透過被告捐贈之茶葉，四平分隊
      始主動針對被告管轄區域內之商家逐一進行訪查，證人丙○○於95年8月10日接受台中市調查站詢問時始告知曾交
      付贊助金予被告一事，本件被告丙○○對於遭詐騙乙節，
      既無舉發之意，衡諸常情，僅能就某一時間因特定事件曾
      為特定行為有所記憶，自無期待刻意牢記為該特定行為之
      詳細日期之理，是以，本件證人丙○○於事發二年後接受
      詢問時，對於交付現金予被告之特定日期雖無法明確證述
      ，然於歷次指述被告如何告知得以現金方式贊助隊部舉辦
      中秋烤肉活動之主要情節既無歧異，自不能僅以證人丙○○對於二年前交付5000元之確定日期究竟係中秋節前3日
      或前3、4日，未能一致等差異處，即謂證人丙○○之證述
      不實。且參酌93年行事曆，當年中秋節係9月28日星期二
      ，無論依證人丙○○所述交付現金予被告之時間係中秋節
      前3日或前3、4日，所指之日期應為93年9月28日之前3日
      ，亦即9月28日往回推算3日均不計入，應係指93年9月24
      日，若依證人丙○○審審理時所證述係前3、4日，則應係
      指93年9月24日或23日，然無論係93年9月23日或24日，被
      告均無休假情事，亦有台中市消防局96年9月14日消人字
      第0960010164號函附之個人勤惰月統計報表1紙及台中市
      消防局第一大隊四平分隊93年9月份勤務分配表1份在卷可
      稽，被告以93年9月25日、26日均休假，且休假期間係前
      往墾丁露營，自無可能向證人丙○○收取現金置辯，然被
      告休假與證人丙○○交付贊助金之時間既非一致，已詳述
      如前，且縱令被告休假，亦無法證明被告93年9月25日上
      午8時起即已遠離台中市，更遑論本件被告收取現金時間
      ，本與其休假日期非屬同一，則被告休假一事亦無法採為
      有利被告之認定。
（四）被告另以伊所申辦之0000-000000號行動電話，於93年12
      月2日已拆退，自無可能留一支無法撥通之電話供證人乙○○於94年6月間向被告購買茶葉聯絡之用置辯。惟依證
      人乙○○所述，本件被告前往其店內時主動推銷茶葉時，
      雖感覺茶葉價格偏高，然因被告表示可將購買之茶葉提供
      供隊部隊員泡茶飲用，遂同意購買，且數日後，係被告告
      知欲送茶葉過來，因碰巧有事外出，乃將2萬元委由職員
      顏宏祥轉交給稍後送茶葉者，待回店裡時，顏宏祥即告知
      已經有人送茶葉，2萬元也已轉交等情 (見台中市調查站
      卷p10)，及於原審審理時具結證稱：「（問：你收到茶葉
      後，有無跟被告確認他有收到錢？）沒有，因為之前有講
      好價錢，也說5斤茶葉要送到我店裡，5斤放在隊裡泡, 店
      內的流水帳也有記載交付茶葉的價錢。」等語，本件被告
      向證人乙○○推銷茶葉，得其同意購買10斤茶葉，其中5
      斤委由被告轉交隊部供隊員沖泡飲用，至交付價金並收受
      被告交付之5斤茶葉止，證人乙○○均不曾以被告所留之
      行動電話與之聯絡，則被告於93年12月2日停用該電話號
      碼，與證人乙○○因被告佯稱可將所購買10斤茶葉其中5
      斤轉交隊部供隊員泡用，而不疑有他同意購買並將價金2
      萬元交付被告一事無涉，且依證人乙○○於原審審理時證
      述上開0000-000000號行動電話係被告著制服（指消防隊
      員）時所留下，然何時將該號碼留給伊，已不復記憶等情
      （見原審卷p33-34)，益見本件證人乙○○取得被告之行
      動電話與本件購買被告推銷茶葉一事無關，則被告原本申
      辦之0000-000000號行動電話號碼於93年12月2日已停用一
      事，亦無從作為有利被告之事證。
（五）至於被告於本院雖聲請傳訊證人即姊妹卡拉ＯＫ店負責人
      乙○○，以證明證人乙○○何時取得被告之行動電話號碼
      及取得該號碼之用意，及傳訊證人即大松竹卡拉ＯＫ店負
      責人丙○○，以證明證人丙○○於證詞不實云云。然被告
      何時將行動電話號碼告知證人乙○○一事，已經證人乙○○於原審具結後經檢察官及被告之辯護人、被告詰問在卷
      ，自無再次傳訊就相同問題進行詰問之必要，而證人丙○○之證詞是否可採，乃證據證明力之問題，且經本院詳述
      如前，且本案事證已臻明確，實無再次傳訊之必要。又被
      告另聲請傳喚證人林惠珠，以證明被告於93年9月25日至
      26 日間有前往墾丁露營等語，然本件被告有無上開露營
      活動，與本件被告是否收受證人丙○○交付之現金5000元
      無關，亦論述於前，並無傳訊之必要。此外，被告復聲請
      向台中市政府調取關於大松卡拉ＯＫ店有無因違規使用遭
      罰鍰、停止使用或其他處分之卷證，以證明證人丙○○係
      遭市府停止使用處分，而心懷怨懟，為不實指控云云，然
      本件被告之職務範圍僅對轄區內之列管場所進行防火宣導
      等為民服務之第二種檢查業務，並不包含對列管之甲種場
      所進行安全檢查，上開安全檢查業務係由專責檢查小組負
      責，已詳述如前，則丙○○所經營之大松竹卡拉ＯＫ店是
      否因違規而遭停止使用等處分，既屬專責檢查小組之業務
      範疇，與被告所負責之防火宣導業務無涉，縱令證人丙○○經營之卡拉ＯＫ店有違規事項，既與被告執行之職務無
      關，本無法執此即認證人丙○○之證詞係挾怨以報，設詞
      誣陷而無可採，本案事證已臻明確，本院認無另行調閱上
      開安全檢查記錄之必要，均附此敘明。
四、原審對被告論罪科刑，本非無見，惟為紀念解除戒嚴20週年
    ，予罪犯更新向善之機，所制定之中華民國96年罪犯減刑條
    例業於96年7月16日生效實施，被告犯罪時間在中華民國96
    年4月24日以前，所犯為刑法第339條第1項、第134條之詐欺
    罪，而宣告之有期徒刑均未逾1年6月，合於減刑條件，原審
    未及適用，容有未合，被告提起上訴，猶執前詞指摘原判決
    不當，固亦無理由，惟原審判決既未及適用中華民國九十六
    年罪犯減刑條例，仍應由本院予以撤銷改判。爰審酌被告身
    為公務人員，本應奉公守法，為民服務，竟藉職務上之機會
    詐騙錢財，嚴重破壞公權力形象，使政府威信蕩然無存，戕
    害國家信譽之情節重大，犯罪後復矯飾其詞，否認有何詐欺
    犯意及行為，犯罪後之態度非屬良好及其犯罪之動機、目的
    、手段等一切情狀，各量處如主文第2項所示之刑，且依其
    犯罪之性質認為有褫奪公權之必要，併依刑法第37條第2項
    之規定各宣告褫奪公權，並各減其刑期及褫奪公權2分之1，
    及定其應執行之刑，褫奪公權並定僅就其中最長期間執行之
    ，以資懲儆。至公訴檢察官雖認被告尚涉犯貪污治罪條例第
    5 條第1項第2款之利用職務上之機會詐取財物罪嫌；然該條
    款之罪係以被告所犯者，係其所承辦之職務內容上之行為，
    如其詐取行為係所承辦之職務內容外之行為，即與該條之構
    成要件有間，此有最高法院44年臺上字第517號、47年臺上
    字第233號判例意旨可供參照。查本件被告上開犯行，並非
    其所承辦之職務內容上之行為，自無構成貪污治罪條例第5
    條第1項第2款罪嫌之餘地，公訴檢察官認應依該條處斷，容
    有誤會，併此敘明。
據上論斷，應依刑事訴訟法第373條、第369條第1項前段、第364
條、第299條第1項前段，刑法第2條第1項前段、第134條前段、
第339條第1項、修正前刑法第51條第5款、第8款、刑法第37條第
2項，中華民國96年罪犯減刑條例第2條第1項第3款、第7條、第
14條，罰金罰鍰提高標準條例第一條前段，判決如主文。
本案經檢察官甲○○到庭執行職務。
中　　華　　民　　國　　96　　年　　10　　月　　23 　日
            刑事第六庭    審判長法　官  李  文  雄
                                法　官  邱  顯  祥
                                法　官  林  靜  芬
上列正本證明與原本無異。
如不服本判決與於收受送達後十日內向本院提出上訴書狀，其未
敘述上訴之理由者並得於提起上訴後十日內向本院補提理由書 (
均須按他造當事人之人數附繕本)。
                                書記官  陳  秀  真
中　　華　　民　　國　　96　　年　　10　　月　　23 　日
